【裁判字號】    98,訴,599
【裁判日期】    980624
【裁判案由】    違反毒品危害防制條例
【裁判全文】
臺灣屏東地方法院刑事判決               98年度訴字第599號
公  訴  人  臺灣屏東地方法院檢察署檢察官
被      告  甲○○
                    （現因另案於臺灣屏東監獄執行中）
上列被告因違反毒品危害防制條例案件，經檢察官提起公訴（98
年度毒偵字第345 號），嗣被告於本院準備程序進行中先就被訴
事實為有罪之陳述，本院告知被告簡式審判程序之旨，並聽取當
事人之意見後，裁定改由受命法官獨任依簡式審判程序審理，本
院判決如下：
    主  文
甲○○施用第一級毒品，處有期徒刑壹年。又施用第二級毒品，
處有期徒刑肆月。應執行有期徒刑壹年貳月。
    事  實
一、甲○○前因施用毒品案件，經法院裁定送強制戒治，而於民
    國90年5 月2 日裁定停止戒治，並於90年10月1 日執行完畢
    ；嗣於強制戒治執行完畢後5 年內之93年間，復因施用毒品
    案件，經臺灣士林地方法院以97年度訴字第368 號判決判處
    應執行有期徒刑1 年2 月確定（不構成累犯）。詎仍未戒除
    吸食毒品之惡習，復基於施用第一級毒品海洛因之犯意，於
    97 年8月16日15時許，在台北縣淡水鎮○○路○ 段22巷10號
    4 樓住處，以注射針筒摻水注射之方式，施用第一級毒品海
    洛因1 次；另基於施用第二級毒品甲基安非他命之犯意，於
    同日20時許，在同址，以將甲基安非他命置入玻璃球內燒烤
    燃燒成煙並吸食之方式，施用第二級毒品甲基安非他命1 次
    。嗣為警於97年8 月18日凌晨4 時許，在臺北縣板橋市○○
    路○ 段439 之1 號前見其行跡可疑，上前盤查，並經其同意
    採尿送驗，檢出嗎啡及甲基安非他命陽性反應，而查知上情
    。
三、案經臺北縣政府警察局海山分局報請臺灣板橋地方法院檢察
    署呈請臺灣高等法院檢察署檢察長核轉臺灣屏東地方法院檢
    察署檢察官偵查起訴。
    理  由
壹、程序部份
一、按除被告所犯為死刑、無期徒刑、最輕本刑為3 年以上有期
    徒刑之罪或高等法院管轄第一審案件者外，於法院行準備程
    序進行中，被告先就被訴事實為有罪之陳述時，審判長得告
    知被告簡式審判程序之旨，並聽取當事人、代理人、辯護人
    及輔佐人之意見後，裁定進行簡式審判程序；且受命法官行
    準備程序，與法院或審判長有同一之權限；又簡式審判程序
    之證據調查，不受刑事訴訟法第159 條第1 項、第161 條之
    2 、第161 條之3 、第163 條之1 及第164 條至第170 條規
    定之限制，刑事訴訟法第273 條之1 第1 項、第279 條第2
    項前段、第273 條之2 分別定有明文。被告所為係犯死刑、
    無期徒刑、最輕本刑為3 年以上有期徒刑以外之罪，其於準
    備程序中就被訴事實為有罪之陳述，經受命法官告知簡式審
    判程序之旨，並聽取公訴人、被告之意見後，本院合議庭認
    為適宜由受命法官獨任進行簡式審判程序，依刑事訴訟法第
    273 條之1 第1 項規定，裁定由受命法官獨任進行簡式審判
    程序，合先敘明。
貳、實體部分
一、訊據被告甲○○對於上揭犯罪事實均坦承不諱，復查：
（一）經警於查獲被告當日5 時10分所採之尿液送驗結果，係呈
      嗎啡及甲基安非他命陽性反應，此有臺北縣政府警察局海
      山分局毒品案件尿液檢體編號及姓名對照表、台灣檢驗科
      技股份有限公司97年9 月8 日編號CH-0000-00000 號濫用
      藥物尿液檢驗報告各1 份在卷可稽。
（二）按修正毒品危害防制條例就施用毒品者，祇於「初犯」及
      「5 年後再犯」二種情形，有其追訴條件之限制，即須於
      初犯經觀察、勒戒或強制戒治釋放後，5 年內均無施用毒
      品之行為，始能認其前所實施之觀察、勒戒或強制戒治已
      足遮斷毒癮，而得於5 年後再犯時，再予適用初犯之規定
      ，重行觀察、勒戒等程序。倘5 年內已經再犯，被依法追
      訴處罰，縱其第3 次（或第3 次以上）施用毒品之時間在
      初犯釋放5 年以後，即與「5 年後再犯」之情形有別，且
      因已於「5 年內再犯」，顯見其再犯率甚高，原實施觀察
      、勒戒或強制戒治，已無法收其實效，而無5 年戒斷期之
      存在，自無再經觀察、勒戒及強制戒治之必要，應由檢察
      官逕行起訴（最高法院95年度台非字第59號、第65號判決
      意旨、95年度第7 次刑庭會議決議意旨參照）。查被告前
      因施用毒品案件，經法院裁定送強制戒治，而於90年5 月
      2 日裁定停止戒治，並於90年10月1 日執行完畢；嗣於強
      制戒治執行完畢後5 年內之93年間，復因施用毒品案件，
      經臺灣士林地方法院以97年度訴字第368 號判決判處應執
      行有期徒刑1 年2 月確定之事實，有臺灣高等法院被告前
      案紀錄表、臺灣高等法院在監在押全國紀錄表各1 份在卷
      足參，則被告於前案經強制戒治執行完畢後，於5 年內已
      經再犯，並經依法追訴處罰，雖本案施用毒品之時間在初
      犯釋放5 年後，惟被告既已先於「5 年內再犯」，顯見其
      再犯率甚高，原實施觀察、勒戒、強制戒治均已無法收其
      實效，而無5 年戒斷期之存在，參諸前揭判決意旨，自無
      再經觀察、勒戒及強制戒治之必要，而應由檢察官逕行起
      訴，並由本院依法論科。
（三）綜上所述，被告本件施用毒品，事證應屬明確，其犯行應
      堪認定。
二、查海洛因及甲基安非他命分屬毒品危害防制條例第2 條第2
    項第1 款所規定之第一級毒品及同條項第2 款所規定之第二
    級毒品，核被告所為，係犯毒品危害防制條例第10條第1 項
    施用第一級毒品罪及同條第2 項施用第二級毒品罪。被告持
    有毒品，復進而施用，其持有毒品之低度行為，為施用毒品
    之高度行為所吸收，均不另論罪。被告所犯上開二罪間，犯
    意各別，罪名不同，應分論併罰之。檢察官起訴書雖認被告
    係於97年8 月18日5 時10分許回溯72小時內某時，在不詳處
    所，施用第一級毒品海洛因及第二級毒品甲基安非他命，惟
    被告於本院審理中明確陳稱：我是在驗尿的前兩天的下午3
    點在中正路的居處先施用海洛因，過5 個小時再用甲基安非
    他命。海洛因用注射的，甲基安非他命是用玻璃球燒烤（見
    本院卷第30頁背面），是起訴書上開認定容有誤會。爰審酌
    被告雖於犯後即能坦承犯行，而其施用毒品行為於本質上係
    屬自我戕害行為，反社會性之程度應屬較低；惟施用毒品，
    不僅足以戕害其個人身心，且極易滋生其他犯罪，惡化治安
    甚重，嚴重損及公益，且被告前屢經觀察勒戒、強制戒治等
    處遇助其戒除毒品，竟再為本件施用毒品犯行，顯見其不思
    悔改，自制力亦顯不佳，以及斟酌其於89年、97年亦同因施
    用毒品經法院判處有期徒刑等一切情狀，酌情分別量處如主
    文所示之刑，並定其應執行之刑，以資懲儆。
據上論斷，應依刑事訴訟法第273 條之1 第1 項、第299 條第1
項前段，毒品危害防制條例第10條第1 項、第2 項，刑法第11條
前段、第51條第5 款，判決如主文。
本件經檢察官劉昀到庭執行職務。
中    華    民    國    98    年    6     月    24    日
                  刑事第一庭    法  官  羅培毓
以上正本證明與原本無異。
如不服本判決應於收受本判決送達後十日內向本院提出上訴書狀
，其未敘述上訴理由者，並得於提起上訴後十日內向本院補提理
由書狀（均須按他造當事人之人數附繕本）「切勿逕送上級法院
」
中    華    民    國    98    年    6     月    24    日
                               書記官  戴仲敏
附錄本判決論罪科刑法條：
毒品危害防制條例第10條
施用第一級毒品者，處六月以上五年以下有期徒刑。
施用第二級毒品者，處三年以下有期徒刑。


司法院資訊處製作；財團法人民間司法改革基金會備份。
